【裁判字號】    98,抗,1358
【裁判日期】    981005
【裁判案由】    聲明異議
【裁判全文】
臺灣高等法院民事裁定                  98年度抗字第1358號
抗  告  人  家福股份有限公司
法定代理人  甲○○
上列抗告人因與相對人東雲股份有限公司、兆豐國際商業銀行股
份有限公司間聲明異議事件，對於中華民國98年5月15日臺灣士
林地方法院98年度事聲字第26號裁定提起抗告，本院裁定如下：
    主  文
抗告駁回。
抗告費用由抗告人負擔。
    理  由
一、抗告意旨：民國（下同）82年9月27日，抗告人與相對人東
    雲股份有限公司（下稱東雲公司）簽訂租賃契約（下稱82年
    租約），該公司將門牌號碼台北縣汐止市○○○路○段82、
    84、86、88號建物地下2、3層（下稱系爭房屋）出租予東雲
    公司。迨94年3月31日，抗告人與東雲公司就系爭房屋補訂
    租賃契約（下稱94年租約），然僅為確認82年租約法律關係
    ，並非另行創設租賃關係。相對人兆豐國際商業銀行股份有
    限公司固於88年8月10日，就系爭房屋等不動產設定新台幣
    （下同）24億6500萬元之抵押權（下稱系爭抵押權）；惟其
    登記時間晚於抗告人租賃權；然原法院竟認租賃權影響系爭
    抵押權，遂以98年3月13日士院木執簡字第28164號執行命令
    除去94年租約。抗告人聲明異議，遭原法院司法事務官以98
    年4月10日95年度執字第28164號裁定駁回，抗告人再度聲明
    異議，亦經原裁定駁回。但原裁定誤認82年租約已終止、94
    年租約係創設另一租賃關係等情；顯未探求當事人真意，實
    有違誤。爰提起抗告請求廢棄原裁定等語。
二、按不動產所有人設定抵押權後，於同一不動產上，得設定地
    上權或其他以使用收益為目的之物權，或成立租賃關係。但
    其抵押權不因此而受影響。前項情形，抵押權人實行抵押權
    受有影響者，法院得除去該權利或終止該租賃關係後拍賣之
    ，民法第866條第1、2項分別定有明文。經查：
  (一)自82年9月27日至94年3月31日，抗告人與東雲公司就系爭房
    屋先後簽訂附表編號1至7租賃文件（見原審卷第13至61、69
    至91頁）。(1)82年租約第5條約定租賃期間自開幕日起算，
    持續至開幕日後屆滿二十年止，第6條約定年租金為4500萬
    元，自開幕第三年起按年調整百分之五（見原審卷第19頁）
    。(2)84年3月17日租賃契約補充協議，前言表明「今雙方協
    議調整租賃標的物之車位承租樓層及數量，並增加承租位於
    東方科學園區後方之貨車等待區」，第7條「本協議書為原
    租約之補充協議，視為原租約一部份」（原審卷第52頁）。
    (3)86年6月2日不動產租賃補充協議，前言說明「為雙方於82
    年9月27日簽定之不動產租賃契約暨其嗣後之補充協議書，
    經雙方同意於86年6月2日再補充協議如后」，第7條「本補
    充協議書視為租約之乙部」（原審卷第57、58頁）。(4)90年
    1月17日再訂立租賃契約補充協議書，前言亦謂「於82年9月
    27日簽定汐止東方科學園區租賃契約書在案，並於84年3月
    17日、86年6月2日雙方另行簽協議，今為租賃面積調整情事
    ，雙方補充協議如下」，第4條「本協議書為原租約之補充
    協議，視為原租約之一部」（原審卷第69頁）。(5)迨90年12
    月4日再簽租賃契約補充協議書，前言說明「於82年9月27日
    簽定汐止東方科學園區租賃契約書在案，並於84年3月17日
    、86年6月2日及90年1月17日雙方分別簽定協議書，今為租
    賃條款內容調整情事，雙方補充協議如下」，第4條「本協
    議書為原租約之補充協議，視為原租約之一部」（原審卷第
    76、77頁）。(6)迄91年1月9日簽立第五次租賃補充協議書，
    前言重申「茲甲、乙雙方於82年9月27日…簽訂租約在案，
    並於84年3月17日、86年6月2日及90年1月17日、90年12月4
    日雙方分別簽訂補充協議書在案。另今為租金事宜，雙方同
    意簽訂租賃合約補充協議如下」，第3條「本租賃補充協議
    書（壹式貳份，雙方各執壹份為原合約一部分），經甲、乙
    雙方蓋章後始為生效，各自附屬原合約，與原合約具有同等
    法律效力，除本協議書規定外，其他約定事項如同原合約之
    規定」（見原審卷78、79頁）。依上開文件前言與條款，可
    知附表編號2至6之協議並非另立租約，僅係補充82年租約內
    容，雖變更承租面積與租金等項目，然均租賃期間始終為開
    幕日起算20年；對於88年始登記之系爭抵押權並無影響。
  (二)但是94年租約租賃標的物包含系爭房屋與下寮停車場（第1
    條），租期自93年6月18日起至112年3月19日，自公證日起
    成立生效（第2條），地下室月租94萬7600元，戶外停車場
    月租8萬6822元（第3條），有租賃契約書可稽（見原審卷第
    83頁）。綜觀全文，94年租約已獨立具備租賃要件，從未表
    明其為82年租約之一部，或屬於補充、確認性質，況其租賃
    期間自93年至112年，顯與82年租約租期（開幕日起20年）
    有別，自難認其附屬或確認82年租約。何況，第12條明示「
    雙方於82年7月1日簽定之舊租約及其後數次之補充協議書，
    均於本合約簽訂後即行終止」（見原審卷85頁），顯與附表
    編號2至6文件所述補充82年租約意旨有別，其明示終止82年
    租約與各項補充協議，故94年租約係另行成立租賃關係甚明
    。嗣原法院於97年10月31日以底價3億6067萬元，對系爭房
    屋與基地進行第1次拍賣，但無人應買，亦有拍賣公告在卷
    （見本院卷14頁），足見94年租約已降低系爭房屋價值，影
    響應買人投標意願，對於抵押權人行使抵押權造成不利影響
    。則原法院以98年3月13日士院木執簡字第28164號執行命令
    除去94年租約，於法並無不合。抗告人仍執前詞，謂94年租
    約係確認82年租約，其發生於系爭抵押權登記前，原法院無
    從以執行命令除去云云，自非可採。
三、從而，94年租約晚於系爭抵押權設定，對於系爭抵押權行使
    造成影響，原裁定認原法院得除去94年租約，遂裁定駁回抗
    告人異議，於法並無不合。抗告意旨指摘原裁定不當，聲明
    廢棄，為無理由，應予駁回，爰裁定如主文。
中    華    民    國    98    年    10    月     5    日
                  民事第十七庭
                        審判長法  官  藍文祥
                              法  官  張競文
                              法  官  吳燁山
正本係照原本作成。
本裁定除以適用法規顯有錯誤為理由外，不得再抗告。如提起再
抗告，應於收受後10日內委任律師為代理人向本院提出再抗告狀
。並繳納再抗告費新台幣１千元。
中    華    民    國    98    年    10    月    6     日
                              書記官  于  誠
附表：抗告人租賃文件
┌──┬──────────┬──────┬─────────┬─────────┐
│編號│契約名稱            │簽訂日期    │租賃期間          │備註              │
├──┼──────────┼──────┼─────────┼─────────┤
│ 1  │不動產租賃契約書    │82年9月27日 │自開幕日起算至20年│抗告人98年5月11日 │
│    │                    │            │屆滿之日止        │民事強制執行陳報狀│
│    │                    │            │                  │（下同）附件1     │
├──┼──────────┼──────┼─────────┼─────────┤
│ 2  │租賃契約補充協議書  │84年3月17日 │同上              │附件2             │
├──┼──────────┼──────┼─────────┼─────────┤
│ 3  │不動產租賃補充協議書│86年6月2日  │同上              │附件3             │
├──┼──────────┼──────┼─────────┼─────────┤
│ 4  │租賃契約補充協議書  │90年1月17日 │同上              │附件6             │
├──┼──────────┼──────┼─────────┼─────────┤
│ 5  │租賃契約補充協議書  │90年12月4日 │同上              │附件7             │
├──┼──────────┼──────┼─────────┼─────────┤
│ 6  │第五次租賃補充協議書│91年1月9日  │同上              │附件8             │
├──┼──────────┼──────┼─────────┼─────────┤
│ 7  │租賃契約書          │94年3月31日 │自93年6月18日起至 │附件9             │
│    │                    │            │112年3月19日      │                  │
└──┴──────────┴──────┴─────────┴─────────┘

司法院資訊處製作；財團法人民間司法改革基金會備份。
